最高法院刑事判決　　　　　　　　　 111年度台上字第4072號
上　訴　人　武　兆（原名武　貞）




選任辯護人　黃傑琳律師
上列上訴人因違反毒品危害防制條例案件，不服臺灣高等法院中
華民國111年5月31日第二審判決（111 年度上訴字第1018號，起
訴案號：臺灣桃園地方檢察署110 年度偵字第9857號），提起上
訴，本院判決如下：
    主  文
上訴駁回。
    理  由
一、按刑事訴訟法第377 條規定，上訴於第三審法院，非以判決
    違背法令為理由，不得為之。是提起第三審上訴，應以原判
    決違背法令為理由，係屬法定要件。如果上訴理由書狀並未
    依據卷內訴訟資料，具體指摘原判決不適用何種法則或如何
    適用不當，或所指摘原判決違法情事，顯與法律規定得為第
    三審上訴理由之違法情形，不相適合時，均應認其上訴為違
    背法律上之程式，予以駁回。
二、本件原審經審理結果，認定上訴人武兆（原名武貞）之自白
    與卷內諸多證據相適合而真實，因而維持第一審論處上訴人
    以販賣第三級毒品未遂罪刑（宣處有期徒刑1 年10月）及諭
    知相關沒收之判決，駁回上訴人在第二審之上訴。已詳述認
    定犯罪事實所憑之證據及其認定之理由，從形式上觀察，並
    無足以影響判決結果之違法情形存在。
三、本件上訴意旨略稱：上訴人販賣第三級毒品數量非鉅，且僅
    1 次，其惡性、犯罪情節與大毒梟有重大差異，且本件係警
    員以釣魚偵查方式逮捕上訴人，該毒品未實際流入社會大眾
    ，對國人產生的危害非屬重大，原審雖已依毒品危害防制條
    例第17條第2 項規定減輕其刑，然不論情節輕重，均以販賣
    第三級毒品罪最低法定本刑「7 年以上有期徒刑」之量處，
    實有情輕法重，而足以引起一般人同情之情狀，原審未依刑
    法第59條之規定給予酌減，亦未詳敘其理由，自有判決不適
    用法則並理由欠備之違法云云。
四、經查：
    刑法第59條之酌量減輕其刑，必於犯罪之情狀，在客觀上足
    以引起一般人之同情，認為即予宣告法定最低度刑，猶嫌過
    重者，始有其適用。被告犯罪之情狀是否顯可憫恕，而得適
    用刑法第59條規定酌量減輕其刑，係事實審法院之職權，除
    其裁量權之行使，明顯違反比例原則外，不得任意指為違法
    。尤非許當事人逕憑己意，指稱法院不給此寬典，即有判決
    不適用法則的違法。
    原判決以上訴人責任為基礎，於其理由欄貳─二─㈢─⒌內
    詳敘本件無刑法第59條減刑規定適用的理由，並指出：毒品
    於國內流通氾濫，危害國民健康至鉅，已為眾所週知，然上
    訴人知悉4-甲基甲基卡西酮為法律嚴禁之違禁物，染毒更能
    令人捨身敗家，毀其一生，竟甘冒重典，無視毒品對於他人
    之危害，仍為上開犯行，對社會造成之影響非輕，依其客觀
    之犯行與主觀之惡性加以考量，尚難認有何特殊之原因與環
    境足以引起一般同情，而認販賣第三級毒品部分縱科以依毒
    品危害防制條例第17條第2 項「偵查及歷次審判中均自白毒
    品犯罪」及刑法第25條第2 項未遂犯減輕其刑之規定遞減輕
    其刑後之最低度刑（即有期徒刑1年9月）仍嫌過重之情形，
    故認無再依刑法第59條減輕其刑之餘地；復於其理由欄貳─
    三─㈠、㈡內，詳為說明第一審如何審酌刑法第57條所列各
    款情形而為刑之量定，並載敘：第一審說明上訴人無視於毒
    品對於健康之戕害及販賣毒品對於社會國家具有之潛在危害
    ，惡性非輕，惟念及其犯後始終坦承犯行、就其所知詳為陳
    述，尚查無反覆、虛偽供述之情形，兼衡其前科素行、智識
    程度、家庭生活及經濟狀況，以及本件原欲販出之毒品數量
    、成分含量及收取之對價金額多寡、前述犯罪之動機、目的
    、手段、犯罪所造成之危害程度等一切情狀，從輕量處有期
    徒刑1年10月；第一審量刑僅較法定最低刑度高1個月，實屬
    偏輕，無過重之情形等旨。客觀上既未逾越法定刑度，又未
    有濫用自由裁量權的情形，且無違背公平正義、責罰相當等
    原則，核無違法、濫權、失當的情形存在。上訴意旨，置原
    判決已明白論斷的事項於不顧，就屬原審量刑、刑之酌減職
    權的適法行使，單憑主觀任意指摘，不能認為適法的第三審
    上訴理由。
五、依上說明，應認上訴人之上訴為違背法律上之程式，予以駁
    回。
據上論結，應依刑事訴訟法第395條前段，判決如主文。
中    華    民    國   111    年    9     月    8     日
                  刑事第二庭審判長法  官  林  勤  純  
                                  法  官  蔡  新  毅  
                                  法  官  黃  斯  偉  
                                  法  官  王  敏  慧  
                                  法  官  李  釱  任  
本件正本證明與原本無異
                                  書記官
中    華    民    國   111    年    9     月    15    日